【裁判字號】    97,交聲,2289
【裁判日期】    970818
【裁判案由】    聲明異議
【裁判全文】
臺灣臺中地方法院交通裁定            97年度交聲字第2289號
原處分機關  交通部公路總局臺中區監理所豐原監理站
異  議  人
即受處分人  甲○○
上列受處分人因違反道路交通管理處罰條例案件，對於交通部公
路總局臺中區監理所豐原監理站事件裁決所97年7月8日所為之處
分（原處分：豐監稽違字第裁63-HC0000000號），聲明異議，本
院裁定如下：
    主  文
原處分關於罰鍰新臺幣肆萬伍仟元部份撤銷。
前項撤銷部分，甲○○不罰。
    理  由
一、按受處分人之聲明異議有理由者，交通法庭應以裁定將原處
    分經聲明異議之部分撤銷，道路交通案件處理辦法第20條前
    段定有明文。
二、異議意旨略稱：本人因酒駕違規案，因涉公共危險罪，業經
    臺中地方法院檢察署依刑法訴訟法第253條之2規定諭知本案
    受處分人捐款1筆（50,000 元），惟豐原監理站又依違規案
    裁罰新臺幣45,000元，有違行政罰法第26條有（一事不二罰
    ）立法意旨，請求撤銷豐原監理站原處分有關罰鍰部分不罰
    云云。（禁考機車駕照1 年部分未據聲明異議）。
三、原處分意旨則以：異議人即受處分人甲○○騎BZP-428 號重
    機車，於95年9月24日15時30分，在后里鄉○村路188號前，
    因酒後駕車，經酒測值為1.46mg/l之違規，被臺中縣警察局
    大甲分局以單號HC0000000 號違反道路交通管理事件通知單
    舉發。甲○○騎該車，於前揭時間地點違規屬實，本案因酒
    駕違規涉公共危險罪，業經臺灣臺中地方法院檢察署緩起訴
    處分確定，且法務部函釋不起訴處分包括緩起訴處分，原處
    分機關依行政罰法第2條第1款、第26條第1項後段但書及第2
    項規定暨道路交通管理處罰條例第35條第1項第1款裁處罰鍰
    新臺幣（下同）45,000元、禁考機車駕照1年。
四、本院認：
（一）按汽車駕駛人（包括機器腳踏車）飲用酒類或其他類似物
      後其吐氣所含酒精濃度超過每公升0.25毫克或血液中酒精
      濃度超過百分之0.05以上者，不得駕車，道路交通安全規
      則第114條第2款定有明文。又汽車駕駛人，駕駛汽車經測
      試檢定有酒精濃度超過規定標準者，處15,000元以上60,0
      00元以下罰鍰，並當場移置保管其車輛及吊扣其駕駛執照
      1年，因而肇事致人受傷者，並吊扣其駕駛執照2年，道路
      交通管理處罰條例第35條第1項第1款定有明文。
（二）又94年2月5日公布，95年2月5日施行之行政罰法第1 條規
      定「違反行政法上義務而受罰鍰、沒入或其他種類行政罰
      之處罰時，適用本法。但其他法律有特別規定者，從其規
      定」，足認行政罰法係屬行政罰之基本法，而道路交通管
      理處罰條例本質上係屬行政罰，此由該條例中就交通違規
      行為所定法律效果包括罰鍰、吊扣證照裁罰等行政罰觀之
      甚明（參照行政罰法第1條、第2條將罰鍰、吊扣證照處分
      均定為行政罰），是違反道路交通管理處罰條例之裁罰事
      件，自有行政罰法之適用。
（三）再按行政罰法第26條一事不二罰之立法理由：「一行為同
      時觸犯刑事法律及違反行政法上義務規定時，由於刑罰與
      行政罰同屬對不法行為之制裁，而刑罰之懲罰作用較強，
      固依刑事法律處罰，即足資警惕時，實無為一事二罰再處
      行政罰之必要，且刑事法律處罰，由法院依法定程序為之
      ，較符合正當法律程序，應予優先適用，但罰鍰以外之沒
      入或其他種類行政罰，因兼具維護公共秩序之作用，為達
      行政目的，行政機關仍得並與裁處。」故刑罰與行政罰，
      其處罰行為人違法行為之目的相同，若依刑事法律處罰，
      已足資警惕行為人時，實無為一事二罰再處行政罰之必要
      （臺灣高等法院臺中分院96年度交抗字第253、第262號、
      第287號、第288號裁定可資參照）。按刑事訴訟法第253
      條之2 規定，命被告向被害人道歉、立悔過書、為金錢給
      付、勞務給付、提供義務勞務或處遇措施，應得被告之同
      意（其中金錢給付、勞務給付、提供義務勞務或處遇措施
      ，因涉及被告之財產及人身自由拘束，且產生未經裁判即
      終局處理案件之實質效果尚須考慮被告之意願），上開金
      錢給付、勞務提供等各種拘束雖均不屬「刑罰」性質，仍
      對行為人產生實質上制裁效果，並對行為人財產、自由、
      尊嚴等權利產生不良影響，尤其除金錢給付部份外，其餘
      種類負擔至今均未能以金錢量化，倘被告就同一行為所受
      緩起訴負擔並非金錢給付，則無從與行政罰鍰之金錢給付
      相較，故緩起訴處分是否即等同不起訴處分，即非無疑。
      又道路交通管理處罰條例第35條所規定之裁處含有罰鍰與
      吊扣駕照之處分，二者分屬行政罰法法理中之對於過去違
      反義務行為處罰之秩序罰，以及對於預防將來再犯危險之
      管制罰，前者對於過去義務違反而為秩序罰之目的與刑事
      制裁所欲達到保護交通安全之目的相同，二者目的既然相
      同，則處以較重之刑事制裁已足，無重複處罰之必要，以
      免使行為人產生雙重之財產損害（臺灣高等法院臺中分院
      96年度交抗字第287 號裁定可資參照）。職此，同時觸犯
      刑事法律及違反行政法上義務規定之行為，行政機關得否
      科以與刑罰相類之行政罰處罰，除上述關於「金錢給付」
      之部分外，餘應視該行為之刑事訴追或審判程序終局結果
      而定，在刑事訴追、審判程序尚未終局確定前，行政機關
      自不得逕予裁罰，僅關於沒入或其他種類行政罰，因兼具
      維護公共秩序之作用，為達行政目的，行政機關仍得併予
      裁處，又此所稱「其他種類行政罰」，係指違反行政法上
      之義務應受「裁罰性」之「不利處分」而言，依行政罰法
      第2 條規定，應包括限制或禁止行為之吊扣證照處分在內
      。
（四）經查，異議人對於其於95年9 月24日中午12時許，在臺中
      縣后里鄉某處飲用燒酒雞，已達不能安全駕駛動力交通工
      具之狀態，竟仍於95年9月24日下午3時20分許，騎乘機車
      號碼BZP-428 號重機車出發返家，沿臺中縣后里鄉墩南村
      由西往東方向行駛，嗣於95年9月24日下午3時30分許，行
      經后里鄉○○村○村路188 號前，因不勝酒力而撞擊路旁
      電線桿，經行政院衛生署豐原醫院抽取其血液，檢驗酒精
      濃度為292.36 mg/dl，換算成呼氣所含酒精成分為每公升
      1.46毫克之違規事實，固不否認。惟異議人之同一酒後駕
      車行為，因同時犯刑法第185條之3之公共危險罪，經移送
      臺灣臺中地方法院檢察署檢察官偵辦後，經檢察官於96年
      1月31日作成96年度偵字第562號緩起訴處分，緩起訴期間
      為1 年，異議人應向財團法人亞洲大學司法保護暨社區關
      懷中心支付新臺幣50,000元，經檢察官依職權送請臺灣高
      等法院臺中分院檢察署再議，亦經該署於96年3 月28日以
      96年度上職議字第1575號駁回再議而確定，異議人並已於
      96年5月1日向財團法人亞洲大學司法保護暨社區關懷中心
      繳畢上開款項，上開緩起訴處分並於97年3 月28日期滿未
      經撤銷而告確定，有臺灣臺中地方法院檢察署96年度偵字
      第562 號緩起訴處分書、臺灣高等法院臺中分院檢察署96
      年度上職議字第1575號處分書、亞洲大學收據及臺灣高等
      法院被告前案紀錄表各1 紙附卷可稽。依照檢察官對本件
      異議人所為緩起訴處分之期間為1 年，並命其應向財團法
      人亞洲大學司法保護暨社區關懷中心所支付50,000元，認
      其應知所警惕，無再犯之虞，對於公共利益之維護已經無
      礙，而上開捐款確對被告財產產生不利之結果，且此結果
      之所生，亦係出於同一酒後駕車之行為，評價上已產生實
      質刑罰之效果，且其所繳納之公益捐款50,000元，亦已超
      過於原處分機關所裁處之罰鍰45,000元，乃原處分機關就
      此範圍，實無再另處以罰鍰之必要（縱原處分機關係依道
      路交通管理處罰條例第35條第8 項規定為之者，亦然），
      以免使行為人產生雙重之財產損害。綜上，原處分再對異
      議人為不利之金錢裁罰，難稱允當，是以本件異議應認為
      有理由，合應由本院將原處分關於罰鍰之部分撤銷，並就
      此部分為異議人不罰之諭知。
據上論斷，應依道路交通案件處理辦法第20條前段，裁定如主文
。
中    華    民    國    97    年    8     月    18    日
                              交通法庭法  官  林世民
以上正本證明與原本無異
如不服本裁定應於送達後5日內向本院提出抗告狀
                                      書記官  紀俊源
中    華    民    國    97    年    8     月    18    日


司法院資訊處製作；財團法人民間司法改革基金會備份。
